臺北高等行政法院判決
                                       99年度簡字第796號
原      告　小山育樂有限公司
代　表　人　吳瑞漢（董事）住同上
被      告　財政部臺灣省北區國稅局
代　表　人　吳自心（局長）住同上
上列當事人間營業稅事件，原告不服財政部中華民國99年9 月13
日台財訴字第09913510640 號訴願決定，提起行政訴訟，本院判
決如下：
    主  文
原告之訴駁回。
訴訟費用由原告負擔。
　　事實及理由
壹、事實概要：
    緣原告於民國（下同）99年4 月12日具文主張略以，其係經
    營高爾夫球練習場，於93年度購買2 組高爾夫球證，取得國
    賓大飯店股份有限公司（下稱國賓大飯店）開立93年3 月10
    日統一發票（字軌號碼：YW00000000號），銷售額新臺幣（
    下同）4,285,714 元，稅額214,286 元，及統一企業股份有
    限公司（下稱統一企業）開立93年8 月31日統一發票（字軌
    號碼：AV00000000號），銷售額4,314,286 元，稅額215,71
    4 元，當時因入長期投資項目而營業稅未扣抵，今高爾夫球
    證已於99年3 月16日出售為由，申請於99年3 至4 月扣抵銷
    項稅額，案經被告以財政部93年8 月3 日台財稅字第093045
    40870 號函釋（下稱93年函釋）為據，以99年4 月19日北區
    國稅七堵三字第0990000704號函復，否准其所請。原告於99
    年5 月5 日再次申請，被告以99年5 月6 日北區國稅七堵三
    字第0991002680號函復略以：「本案……業於99年4 月19日
    以北區國稅七堵三字第0990000704號函復」等語。原告復於
    99年5 月14日主張略以，依稅捐稽徵法第48條之3 規定，申
    請以前開進項稅額憑證扣抵銷項稅額云云，經被告以99年5
    月24日北區國稅七堵三字第0991002885號函復略以，原告於
    93年度購買高爾夫球證，惟至99年4 月12日始提出申請扣抵
    銷項稅額，已逾5 年期限為由，仍否准其所請。原告不服，
    提起訴願，遭經駁回，遂向本院提起行政訴訟。
貳、本件原告主張：
一、原告係經營高爾夫球練習場與有關器材之買賣代理業務，練
    習場設○○○區○○路，高爾夫球練習場（五個洞以下）經
    營。於93年3 月10日向國賓大飯店購買乙組高爾夫球證取得
    YW00000000統一發票，銷售額4,285,714 元營業稅214,286
    元，當期向所屬稅捐機關申請進項稅額扣抵營業稅，經被告
    調查認定依營業稅第19條規定，不得扣抵銷項稅額，另一組
    於93年8 月31日向統一企業球證，銷售額4,314,286 元，營
    業稅215,714 元，亦同。
二、茲因該兩組球證其中之乙組（93年3 月10日購入）已於99年
    3 月16日售出，依營業稅法規定均應開立發票，並依營業稅
    法第10條規定計算銷項稅額，故開立LU00000000統一發票，
    銷售額4,967,619 元，營業稅248,381 元總計5,216,000 元
    ，另乙組93年8月31日購入之球證尚未出售。
三、於99年4 月12日，99年5 月14日本公司即已專案提請扣抵，
    被告復依財政部93年函釋，已逾5 年期限為由未准扣抵，因
    原告未察法令，即於99年5 月15日申報營業稅時，即先行繳
    納全部銷項稅額，後經查明依營業稅法第15條之l 規定自用
    乘人小汽車之銷售時，其得以該購入成本徵收之進項稅額（
    215,714 元）申報扣抵，所以本件依同法銷項稅額248,381
    元應可減除進項稅額（215,714 元）即應納32,667元。
四、現經查閱法令，認定自用乘人小汽車與高爾夫球證同屬營業
    稅法第19條規定之不得扣抵之固定資產，依營業稅法第15條
    之l 規定，得於銷售時扣抵，應無逾5 年不得扣抵之限制，
    請被告將溢繳之營業稅215,714 元退回等情。並聲明求為判
    決撤銷訴願決定及原處分。
參、被告則以：
一、原告於93年3 月10日及同年8 月31日購買高爾夫會員權證
    ，取得之進項憑證，原告為經營高爾夫球練習場及有關器材
    之買賣代理商，且購入時自行入帳科目為長期投資項目，除
    與營業項目不符外，亦核非供本業及附屬業務使用之貨物或
    勞務，是原告於購買當期或次期未申報扣抵銷項稅額。惟其
    遲至99年4 月12日始行提出申請扣抵99年3-4 月銷項稅額，
    且已逾5 年期限，依首揭法令規定，原處分否准扣抵並無違
    誤。
二、次查營業稅法第15條之1 及營業人銷售舊乘人小汽車及機車
    申報營業稅進項稅額注意事項之規定，係營業人銷售其向非
    依同法第4 章第1 節規定計算稅額者（如自然人、政府機關
    、依同法第4 章第2 節規定計算稅額之營業人等）購買之舊
    乘人小汽車及機車，始得適用，原告為經營高爾夫球練習場
    及有關器材之買賣代理商，銷售標的為高爾夫球證，非乘人
    小汽車或機車，且93年高爾夫球證係向國賓大飯店及統一企
    業購買取得，自無首揭法令之適用，原告主張顯係誤解法令
    ，核不足採，原處分應予維持等語，資為抗辯。並聲明求為
    判決駁回原告之訴。
肆、兩造不爭之事實及兩造爭點
    如事實概要欄所述之事實，業據提出國賓大飯店開立93年3
    月10日統一發票（字軌號碼：YW00000000號）、統一企業開
    立93年8 月31日統一發票（字軌號碼：AV00000000號），原
    告99年4 月12日申請書、99年4 月19日北區國稅七堵三字第
    0990000704號函為證，其形式真正為兩造所不爭執，堪信為
    真，兩造之爭點厥為：
一、93年函釋所稱進項憑證納稅義務人逾5 年未申報即不得申請
    扣抵，是否有據？
二、系爭購買高爾夫會員權證之進項憑證，是否（與自用乘人小
    汽車相同）可依營業稅法第15條之l 規定，於銷售當年度扣
    抵銷項稅額，不適用逾5 年不得扣抵之規定？
三、系爭高爾夫球證之進項憑證雖係93年函釋前買進，有無稅捐
    稽徵法第48條之3（從新從輕）之適用？
四、被告否准原告申請抵減進項稅額之處分是否適法？
伍、本院之判斷
一、本件應適用之法條與法理：
（一）營業稅法第15條第1 項規定：「營業人當期銷項稅額，扣
      減進項稅額後之餘額，為當期應納或溢付營業稅額。」
（二）營業稅法施行細則第29條規定：及「本法第4 章第1 節規
      定計算稅額之營業人，其進項稅額憑證，未於當期申報者
      ，得延至次期申報扣抵。次期仍未申報者，應於申報扣抵
      當期敘明理由。」
（三）行政程序法第131 條第1 項規定：「公法上之請求權，除
      法律有特別規定外，因5 年間不行使而消滅」，93年函釋
      稱：「營業人依營業稅法施行細則第29條規定，申報扣抵
      銷項稅額之進項稅額憑證，依行政程序法第131 條第1 項
      規定，應受5 年期間之限制。營業人如仍有逾5 年尚未提
      出申報扣抵之進項稅額憑證，應於93年12月31日前提出申
      報扣抵銷項稅額。」，與前揭立法意旨相符，行政機關予
      以適用，自無違誤。
二、93年函釋所稱進項憑證「納稅義務人逾5 年未申報即不得申
    請扣抵」，並非無據：
（一）按營業人的進項稅額乃申報銷售額及應納稅額之前已經繳
      納給國庫之金額，其申報銷售額及應納稅額之前，營業人
      的進項稅額扣抵權利已經存在，由於營業人有申報當期銷
      售額的義務，當出現銷項稅額時，營業人可以選擇要不要
      使用已經繳納給國庫的進項稅額，進行扣抵（營業稅法施
      行細則第廿九條規定，未於當期申報者，得延至次期申報
      扣抵。次期仍未申報者，應於申報扣抵當期敘明理由），
      且依營業稅法第39條規定，營業人有溢付稅額時，可以充
      作留抵稅額，營業人也可以敘明情況特殊，例如公司財務
      周轉需要現金，報請財政部核准退還，可知進項稅額扣抵
      權屬於營業人，其扣抵權可以具體操作，應認屬公法上之
      請求權。
（二）按行政程序法第131 條第1 項規定：「公法上之請求權，
      除法律有特別規定外，因5 年間不行使而消滅」，該法律
      為行政程序之一般規定，除法律另有特別規定外，應適用
      行政程序法規定。而營業稅法及同法施行細則第廿九條規
      定均未規定進項稅額憑證之申報扣抵期限，而進項稅額憑
      證扣抵銷項稅額既屬營業人公法上之請求權，即有行政程
      序法第131 條第1 項規定的適用，其申報扣抵應受5 年期
      間限制，93年函釋並非無據。
三、系爭購買高爾夫會員權證之進項憑證，與自用乘人小汽車不
    同之出售不同，不適用營業稅法第15條之l 規定，其逾5 年
    者尚不得申報扣抵：
    按營業稅法第15條之1 及營業人銷售舊乘人小汽車及機車申
    報營業稅進項稅額注意事項之規定，係營業人銷售其向非依
    同法第4 章第1 節規定計算稅額者（如自然人、政府機關、
    依同法第4 章第2 節規定計算稅額之營業人等）購買之舊乘
    人小汽車及機車，始得適用，原告為經營高爾夫球練習場及
    有關器材之買賣代理商，銷售標的為高爾夫球證，非乘人小
    汽車或機車，且93年高爾夫球證係向國賓大飯店及統一企業
    購買取得，自無首揭法令之適用，原告主張系爭購買高爾夫
    會員權證之進項憑證，應於出售當年度扣抵銷項尚不足採。
四、系爭高爾夫球證之進項憑證雖係93年函釋作成前買進，但並
    無稅捐稽徵法第48條之3 （從新從輕）之適用：
（一）按稅捐稽徵法第48條之3 規定（納稅義務人違反本法或稅
      法之規定，適用裁處時之法律。但裁處前之法律有利於納
      稅義務人者，適用最有利於納稅義務人之法律），係違反
      稅法之「裁罰案件」始應適用從新從輕原則之規定，本案
      為申請非當期進項憑證扣抵銷項稅額之案件，並非受裁罰
      之案件，自無稅捐稽徵法第48條之3 （從新從輕）之適用
      。
（二）系爭高爾夫球證原告係於93年3 月10日購入，而93年函釋
      於93年8 月3 日作成，但93年函釋已告知納稅義務人已逾
      5 年之進項稅額憑證，請儘速於93年12月31日申報扣抵，
      系爭高爾夫球證縱係於93年函釋前即已逾5 年，亦仍有4
      個多月之時間可以申請扣抵，何況系爭高爾夫球證之進項
      憑證，直至98年3 月才滿5 年，其於93年函釋作成後有4
      年多時間可以申請，但原告均不申請，自不得以其購入在
      93 年 函釋作成之前，而主張無93年函釋之適用。
五、從而，原處分以系爭高爾夫球證統一發票已逾5 年期限，否
    准原告申請扣抵99年3 至4 月份銷項稅額，並無違誤，訴願
    決定予以維持，亦屬正確，原告訴請撤銷，為無理由，應予
    駁回。
六、兩造其餘攻擊防禦方法均與本件判決結果不生影響，故不逐
    一論述，併此敘明。
據上論結，本件原告之訴為無理由，依行政訴訟法第233 條第1
項、第236 條、第195 第1 項後段、第98條第1 項前段，判決如
主文。
中　　華　　民　　國　　100　 年　　5　　 月　　30　　日
                    臺北高等行政法院第七庭
                                    法  官　畢乃俊
上為正本係照原本作成。
本件以訴訟事件所涉及之法律見解具有原則性者為限，始得於本
判決送達後20日內向本院提出上訴狀並表明上訴理由，如已於本
判決宣示後送達前提起上訴者，應於判決送達後20日內補具上訴
理由（均按他造人數附繕本），且經最高行政法院許可後方得上
訴。
中　　華　　民　　國　　100　 年　　5　　 月　　30　　日
                                     書記官  簡若芸